【裁判字號】    89,上訴,1055
【裁判日期】    890707
【裁判案由】    偽造文書
【裁判全文】
臺灣高等法院臺南分院刑事判決          八十九年度上訴字第一五五號 Ｃ
      上  訴  人  臺灣台南地方法院檢察署檢察官
      上  訴  人
      即  被  告  丙○○○
      選任辯護人  鄭  慶  海  律師
右上訴人因被告偽造文書案件，不服臺灣台南地方法院八十八年度訴字第三七七號，
中華民國八十九年七月七日第一審判決（起訴案號：臺灣台南地方法院檢察署八十七
年度偵字第九三一一號）提起上訴，本院判決如左：
      主      文
上訴駁回。
      事      實
一、丙○○○因向甲○○○借款未還，嗣經甲○○○以丙○○○涉有詐欺罪嫌，訴請
    台灣台南地方法院檢察署檢察官以八十五年度偵字第三八二六號，於八十五年十
    二月十七日向原審法院提起公訴，經原審法院以八十五年度易字第四七三九號審
    理。詎丙○○○竟於上開案件審理中，竟為圖卸其詐欺刑責，於不詳時地偽簽甲○○○署押（署名）於附表所示珠寶買受簽收估價單四紙上（按其中三紙係以複
    寫方式偽簽），依習慣用以表示甲○○○有向其買受該四紙估價上所示珠寶，足
    以生損害於甲○○○。並基於概括犯意，首於八十六年一月二十日，利用其不知
    情之辯護人鄭慶海律師，於原審法院前開案件審理時，向承辦法官提出行使，足
    以生損害於甲○○○及法院審判之正確性；繼於八十七年二月九日，本院（八十
    六年上易字第二三四九號）審理該案時，利用其不知情之辯護人鄭慶海律師，於
    本院前開案件審理時，向承辦法官提出行使，足以生損害於甲○○○及本院審判
    之正確性。末於同年五月七日，台灣高等法院台南分院檢察署八十七年度聲再字
    第六號乙案（按係前開刑案丙○○○獲判無罪確定，甲○○○聲請該署提起再審
    案）檢察官調查時，丙○○○自己向承辦檢察官提出行使，足以生損害於甲○○○及該署辦案之正確性。
二、案經甲○○○訴由臺灣高等法院臺南分院檢察署函送台灣台南地方法院檢察署偵
    查起訴。
      理      由
一、訊據上訴人即被告丙○○○矢口否認伊有右開偽造及行使私文書之犯行，辯稱：
    該四紙估價單上「甲○○○」之署名，係甲○○○向伊購買珠寶，而由伊親自交
    給甲○○○簽名的，並非伊所偽簽云云。
二、惟查：上開四紙估價單上之「甲○○○」署名，與告訴人甲○○○所簽，並不相
    符，此一事實，業經臺灣高等法院臺南分院檢察暑送法務部調查局鑑定無訛，有
    該局八十七年六月二日 (八七)法 (二)八七０三六九三一號函乙紙在卷可稽，足
    見該四紙價單上「甲○○○」之署名，並非甲○○○所簽，已足認定。又該價單
    上「甲○○○」之筆跡，與原審法院當庭命被告丙○○○書寫之「甲○○○」之
    筆跡，其書寫之個性、慣性、特徵、筆劃關連及組織方式均相同，此一事實，亦
    經原審法院函請憲兵學校鑑定屬實，有該校以八十九年四月二十一日（八九）執
    正字第二００九號函檢送之鑑定書乙份附卷足憑，足證四紙估價單上「甲○○○
    」之署名，確係出於被告所偽簽，甚為明確。且被告於右開案件審理及調查時，
    曾利用其不知情之辯護人鄭慶海律師或自己親自提出該估價單據以行使，亦有各
    該案件之卷宗足憑，罪證明確，被告犯行堪以認定。被告所辯無非事後畏罪卸責
    之詞，不足採信。又本件事證已明，被告聲請再送刑事警察局鑑定告訴人之筆跡
    與估價單是否相符乙節，即無必要。又八十五年三月四日及同年七月廿七日甲○○○致丙○○○兩紙存證信函，係甲○○○委託乙○○律師親筆代為撰寫，已據
    證人乙○○證述明確，且經核與乙○○律師當庭所書筆跡相符，故被告辯護人請
    求鑑定該存證信函筆跡與估價單筆跡是否相符，亦顯無必要，併此敘明。
三、至被告於前開時地尚於另一紙估價單偽造「甲○○○」署押，並於審理中持以行
    使，因認被告此部份亦涉前開罪嫌云云。惟查該紙估價單上僅有模糊之複寫簽署
    字跡，並未有明顯之「甲○○○」署押字跡，可資鑑定比對，此有該紙估價單附
    卷可稽，故此部份被告被訴犯罪自屬不能證明。
四、查被告在估價單上偽造「甲○○○」之署名，依習慣用以表示告訴人甲○○○有
    向其買受該四紙估價單上所示珠寶之意思，應認係刑法第二百二十條第一項之準
    私文書。又被告利用不知情之辯護人鄭慶海律師於原審及本院審理時，或自己親
    自於台灣高等法院台南分院檢察署檢察官調查時，提出行使，自足以生損害於甲○○○及各該法院審判或檢察署辦案之正確性。故核被告所為，係犯刑法第二百
    十六條、第二百二十條第一項、第二百十條之行使偽造準私文書罪。被告利用不
    知情之鄭慶海律師遂行犯罪部分，係間接正犯。其偽造署押為偽造準私文書之部
    分行為；其偽造準私文書後復持以行使，偽造之低度行為應為行使之高度行為所
    吸收，均不另論罪。其先後多次行使犯行，時間緊接，犯罪構成要件相同，顯係
    基於一個概括犯意反覆為之，應依連續犯之規定論以一罪，並依法加重其刑。公
    訴人雖未就被告最後乙次行使犯行起訴，惟查該部份與起訴部份犯行間，有連續
    犯之裁判上一罪關係，為起訴效力所及，本院自得併予審理，附此敘明。原審法
    院因而適用刑法第五十六條第二百十六條、第二百二十條第一項、第二百十條
    、第二百十九條之規定，並審酌被告之素行、犯罪之動機、手段、目的、所生危
    害及犯罪後態度等一切情狀，量處有期徒刑拾月，如附表所示估價單四紙上偽造
    之「甲○○○」署押各乙枚，均應依法宣告沒收。至被告於前開時地尚於另一紙
    估價單偽造「甲○○○」署押，並於審理中持以行使部分，被告被訴犯罪不能證
    明已如前述，惟公訴人認此部份與前揭有罪部份，係數單純一罪之關係，爰不另
    為無罪之諭知。原審判決認事用法並無不當、量刑亦甚妥適，被告仍執前詞否認
    犯行，及檢察官循告訴人聲請認量刑太輕，指摘原判決不當提起上訴，均核無理
    由，應予駁回。
五、公訴意旨復以：被告另將付款人為上海商業儲蓄銀行永康分行、發票日為八十四
    年九月十一日、面額為新臺幣二千元、票號0000000號之支票一紙，變造
    票號為0000000號；再將該變造之支票於審理中提出作為有利於己之證據
    ，致生損害於甲○○○，因認被告此部份另涉變造及行使變造私文書之犯行云云
    。惟查刑法所謂變造文書，係指無改造權而更改其內容而言，茍行為人係有改造
    權者，即難以該罪相繩。經查上開支票帳戶之支票，係發票人即被告之子陳錫賢
    開戶後，授權被告簽發使用，此一事實，業據證人陳錫賢於本院審理中證明屬實
    （見本院八十九年六月二十三日審判筆錄）。足見被告係有權簽發上開支票使用
    者，則其於交付他人或提出法院行使前，自有權更改該支票內容，法理至明。是
    被告所辯伊提出之支票票號本為0000000號，未經變造，係告訴人甲○○○勾結台灣高等法院台南分院檢察署檢察官翁長慶（按應係書記官），將伊所提
    出該支票更換成另紙將票號0000000號變造為0000000號之支票云
    云，固為告訴人甲○○○及證人翁長慶於審理中所一致否認，被告空言所辯，自
    不足取。然縱被告確有公訴人所指上開變造支票號碼後於審判中提出行使之情事
    ，亦難遽入被告於變造及行使變造私文書罪甚明。此部份被告被訴犯罪不能證明
    ，惟公訴人認此部份與前揭有罪部份，有單純一罪之關係，爰不另為無罪之諭知
    ，此部分原審法院認事用法亦無不當，公訴人上訴意旨引用告訴人書狀仍執前詞
    指摘原判決此部分不當亦為無理由，應予駁回。
據上論結，應依刑事訴訟法第三百六十八條，判決如主文。
本案經檢察官王碧霞到庭執行職務。
中    華    民    國      八十九      年      十      月      二        日
                                  臺灣高等法院臺南分院刑事第四庭
                                      審判長法官  陳    義    仲
                                            法官  徐    財    福
                                            法官  宋    明    蒼
右正本證明與原本無異。
如不服本判決，應於判決送達後十日內向本院提出上訴狀，其未敘述理由者並應於提
出上訴狀後十日內向本院補提理由書（應附繕本)。
                                      法院書記官  余    素    美
中    華    民    國      八十九      年      十      月      四        日
 附表：
 編號  買受貨品名稱     價格（新台幣）   日      期    備          考
 一    手鍊等           144400元         84.3.21
 二    古錢等           0000000元        84.6.29
 三    翡翠觀音等       470000元         84.8.2
 四    紅手指等         840000元         84.4.16
附錄本案論罪科刑法條全文：
刑法第二百十條：偽造、變造私文書，足以生損害於公眾或他人者，處五年以下有期
                徒刑。
刑法第二百十六條：行使第二百十條至第二百十五條之文書者，依偽造、變造文書或
                  登載不實事項或使登載不實事項之規定處斷。


司法院資訊處製作；財團法人民間司法改革基金會備份。
